【裁判字號】    95,上訴,1150
【裁判日期】    950817
【裁判案由】    搶奪
【裁判全文】
臺灣高等法院臺中分院刑事判決        95年度上訴字第1150號
上  訴  人
即  被  告  乙○○
上列上訴人因搶奪案件，不服臺灣南投地方法院95年度訴字第83
號中華民國95年3月29日第一審判決 （起訴案號：臺灣南投地方
法院檢察署94年度偵字第2178號），提起上訴，本院判決如下：
      主  文
原判決關於乙○○部分撤銷。
乙○○共同連續意圖為自己不法之所有，而搶奪他人之動產，處
有期徒刑壹年陸月。
被訴竊盜部分免訴。
      事  實
一、乙○○因缺錢花用，竟意圖為自己不法之所有，基於搶奪之
    概括犯意，連續為下列之犯行：
（一）乙○○於民國（下同）九十四年五月三日下午之某時，打
      電話要求簡嘉信至南投縣民間鄉某處搭載他回南投市○○○路之住處，簡嘉信依約前往附載乙○○回上揭住處後，
      乙○○便假借要外出向朋友借錢，即要求不知情之簡嘉信
      騎乘機車附載他，於當日約二十時許，前往南投市○○路
      「義興古物商行」，未至該商行前，乙○○自遠處見老闆
      戊○○在該處掃地，認有機可乘，即示意不知情之簡嘉信
      在旁等候，獨自一人下車前往該商行，趁戊○○不及防備
      之際，自後搶奪戊○○所有之黑色背包一只（內有現金新
      台幣（下同）三千元），得手後，旋即跳上簡嘉信所騎乘
      之機車，加速逃離現場，隨後乙○○將皮包內之現金取走
      外，將該只黑色背包丟棄在草屯鎮○○路之隘寮溝內，任
      溪水沖走。
（二）乙○○復承前搶奪他人財物之概括犯意，於九十四年五月
      十七日晚間之某時，與同具搶奪犯意聯絡之不詳姓名年籍
      綽號「貓仔」之成年男子，由綽號「貓仔」之成年男子騎
      乘車號不詳之機車、附載乙○○四處遊蕩，伺機行搶，於
      同日（即十七日）二十一時許，行經南投市○○街與中山
      街口時，發現丁○○手提皮包行走至該處，綽號「貓仔」
      之成年男子乃騎乘上開機車自後接近丁○○，趁丁○○不
      及防備之際，由乘坐在後之乙○○自後徒手搶奪丁○○所
      有之棕色皮包一只（內有現金約三萬二千元、信用卡三張
      、金融卡二張、身分證一張、摩托羅拉8088型銀色行動電
      話一支），得手後旋即逃離現場，並在南投市○○路赤水
      高幹十九分之二對面的荔枝園內，將現金朋分，其餘之物
      品則隨手丟棄。
（三）乙○○又承前搶奪他人財物之概括犯意，於九十四年五月
      二十七日二十二時三十分許，騎乘其之前為代步所竊得之
      車牌號碼：ＢＫＶ—二八○號之重型機車（業經台灣南投
      地方法院以九十四年投刑簡字第三二九號判處有期徒刑三
      月確定在案），行經草屯鎮○○里○○路二三六號前時，
      見丙○○與其妹張小芬在該處蒸餃店用餐，丙○○將其所
      有之黑色手提包一只置放在旁邊的椅子上，乃假裝騎機車
      路過，趁丙○○不及防備之際，動手搶奪該只手提包（內
      有現金約八千五元及身分證、汽車駕照、機車駕照、提款
      卡各一張、健保卡三張、信用卡五張、存摺六本、印章三
      枚），加速逃離現場，並在草屯鎮○○路隘寮溝旁，把皮
      包內之現金取出後，將該只手提包連同其餘物品則丟進溝
      中，任溪水沖走。嗣於九十四年六月一日因騎乘上開ＢＫ
      Ｖ—二八○贓車為警查獲，而查悉上情。
二、案經南投縣政府警察局草屯分局報告臺灣南投地方法院檢察
    署檢察官偵查起訴。
      理  由
甲：有罪部分：
一、上開犯罪事實業據被告乙○○於原審法院審理中坦承不諱，
    ，核與證人戊○○於原審中之證述及被害人丁○○、丙○○
    於警詢中陳述被搶情節大致相符（被害人丁○○、丙○○二
    人於警詢中之陳述，未據被告乙○○於原審言詞辯論終結前
    聲明異議，本院審酌該警訊筆錄係記載被害人陳述被搶之過
    程，並經被害人於其上簽署，無何不當之情形，自有證據能
    力），此外復有現場查獲照片十一幀在卷可參，被告乙○○
    自白與現有事證相符，應堪採信。本件事證已臻明確，被告
    乙○○搶奪犯行，應堪認定。
二、核被告所為係犯刑法第三百二十五條第一項之搶奪罪。被告
    乙○○就事實一之(二)搶奪犯行，與不詳姓名年籍綽號「貓仔
    」之成年男子間，有犯意聯絡及行為分擔，為共同正犯。被
    告乙○○先後三次搶奪行為，所為時間緊接，犯構成要件相
    同之罪，顯係基於概括犯意反覆為之，為連續犯，依刑法第
    五十六條之規定從得財較多之第二次論以一罪，並加重其刑
    。按被告行為後九十五年七月一日修正施行之刑法雖廢除連
    續犯之規定，然比較修正施行前後之規定，以修正施行前刑
    法第五十六條之規定有利於被告，依刑法第二條第一項前段
    之規定，應適用修正施行前之刑法第五十六條之規定。原審
    就搶奪部分予以論罪科刑，固非無見，惟查原審依檢察官起
    訴書所載認搶奪部分與後述竊盜部分有牽連犯之裁判上一罪
    關係，而就竊盜部分不另為免訴之判決尚有未洽（見後述）
    ，被告以原審量刑過重為由上訴，雖無理由，然原審判決既
    有如上未當之處，應由本院將其撤銷改判。爰審酌被告乙○○前有毒品危害防制條例等前科（見臺灣高等法院被告前案
    紀錄表），年輕力壯，不思努力工作賺取正當酬勞，為貪圖
    不法利益，乘人不備連續三次搶奪他人之財物，所為對被害
    人及社會治安所生之損害暨犯罪後坦承犯行，態度尚佳等一
    切情狀，量處如主文第二項所示之刑。
乙、免訴部分（即被告乙○○被訴竊盜機車部分）：
一、公訴意旨略以：被告乙○○因欠缺交通工具，乃另行起意，
    伺機竊取機車代步，於九十四年五月二十七日二十時許，行
    經南投市○○○段三○○號前，見徐鳳嬌所有而交由林學科
    使用之車牌號碼ＢＫＶ—二八○號重型機車停放於該處，且
    機車鑰匙未拔下，竟意圖為自己不法之所有，以該鑰匙啟動
    電門而竊走該車，得手後供己代步，因而認被告乙○○另犯
    刑法第三百二十條第一項之普通竊盜罪嫌。
二、按案件曾經判決確定者，應諭知免訴之判決，刑事訴訟法第
    三百零二條第一款定有明文。經查，被告有於上開時、地，
    竊取被害人徐鳳嬌所有之上開車牌號碼ＢＫＶ—二八○號重
    型機車之事實，業據被告乙○○於警詢及偵查中坦承不諱，
    核與卷附車輛車牌失竊電腦紀錄表及贓物認領保管單相符，
    被告之自白，與事實相符，應堪採信，被告上開竊盜犯行，
    亦堪認定。惟被告本件竊盜犯行，業據台灣南投地方法院南
    投簡易庭於九十四年六月二十三日以九十四年度投簡字第三
    二九號判處被告有期徒刑三月，如易科罰金以銀元三百元折
    算一日，於九十四年七月十四日確定，有該判決書及臺灣南
    投地方法院檢察署九十四年度偵字第一九九七號聲請簡易判
    決處刑書、臺灣高等法院被告前案紀錄表各一份在卷可稽，
    本件檢察官就同一犯罪事實重行起訴，此部分與上開判罪之
    搶奪部分間並無牽連犯之裁判上一罪關係（被告竊取機車旨
    在代步，業據其於警訊時供述甚詳），原審此部分不另為免
    訴之諭知，尚有未洽，應由本院將原審判決撤銷，另為免訴
    之判決。
丙、被告經合法傳喚，無正當之理由不到庭，爰不待其陳述逕行
    判決。
丁、據上論斷，應依刑事訴訟法第三百六十九條第一項前段、第
    三百七十一條、第三百六十四條、第三百零二條第一款、第
    二百九十九條第一項前段、刑法第二條第一項前段、第二十
    八條、第五十六條（修正前）、第三百二十五條第一項，判
    決如主文。
本案經檢察官甲○○到庭執行職務。
中    華    民    國    95    年    8     月    17    日
              刑事第九庭  審判長法  官  陳  筱  珮
                                法  官  余  仕  明
                                法  官  康  應  龍
上列正本證明與原本無異。
搶奪部分得上訴。
如不服本判決應於收受送達後十日內向本院提出上訴書狀，其未
敘述上訴之理由者並得於提起上訴後十日內向本院補提理由書（
均須按他造當事人之人數附繕本）。
                                書記官  姚  錫  鈞
中    華    民    國    95    年    8     月    18    日
                                                      Ｒ


司法院資訊處製作；財團法人民間司法改革基金會備份。
